【裁判字號】    96,簡再,38
【裁判日期】    970930
【裁判案由】    勞保
【裁判全文】
臺北高等行政法院判決
                                   96年度簡再字第38號
再 審原 告  甲○○
再 審被 告  勞工保險局
代  表  人  乙○○(總經理)
訴訟代理人  丙○○
上列當事人間因勞保事件，再審原告對本院中華民國95年11月27
日95年度簡字第264號判決及最高行政法院96年度裁字第2424號
裁定提起再審之訴，本院判決如下：
    主  文
再審之訴駁回。
再審訴訟費用由再審原告負擔。
    事  實
一、事實概要：再審原告即訴外人台北縣成衣服飾整理加工業職
    業工會被保險人前以其罹患「右腕腕隧道症候群」，曾領取
    91年3月18日至91年12月10日計268日職業病傷病給付在案，
    嗣再審原告復以同一傷病，於93年4月29日（被告收文日）
    檢據申請91年12月11日至93年4月10日期間職業病傷病給付
    ，經再審被告審查結果，以再審原告所請與勞工保險條例第
    34條規定不符，於93年10月11日以保給傷字第09360622850
    號函核定所請傷病給付應不予給付。再審原告不服，向勞工
    保險監理委員會（以下簡稱監委會）申請審議，亦經該會於
    94年1月24日以93保監審字第4303號審定書駁回再審原告審
    議之申請。再審原告仍不服，提起訴願，亦遭決定駁回，遂
    向本院提起行政訴訟。嗣本院於95年11月27日以95年度簡字
    第264號判決駁回再審原告之訴。再審原告猶不服，提起上
    訴，經最高行政法院於96年10月25日以96年度裁字第2424號
    裁定駁回再審原告之上訴而告確定在案。茲再審原告以其發
    現未經斟酌之證物，及原判決就足以影響判決之重要證物漏
    未斟酌為由，向本院提起再審之訴。
二、兩造聲明：
  (一)再審原告聲明：
    1.原確定判決廢棄。
    2.訴願決定、爭議審定及原處分均撤銷，再審被告應核定給
      付再審原告自91年12月11日起至93年4月10日止之職業病
      傷病給付新台幣167,768元。
    3.再審及前審訴訟費用均由再審被告負擔。
  (二)再審被告聲明：
    1.駁回再審原告之訴。
    2.訴訟費用由再審原告負擔。
三、再審原告起訴意旨略謂：
  (一)按當事人發現未經斟酌之證物或得使用該證物者，或原審判
    決就足以影響於判決之重要證物漏未斟酌者，得以再審之訴
    對於確定終局判決聲明不服，行政訴訟法第273條第1項第13
    款、第14款定有明文。
  (二)經查再審原告從未在永和醫院就診，亦未曾以該院開具之殘
    廢診斷書請領殘廢給付，再審被告以之為審核依據，自屬無
    據。次查國立台灣大學附設醫院（以下簡稱台大醫院）均認
    再審原告長期從事裁剪、打版工作，經醫師以神經傳導試驗
    結果，原告患有雙手腕隧道症候群，有台大醫院分別於93年
    8月7日、95年3月23日開具之診斷證明書影本1份附卷為證。
    又再審原告曾於97年6月13日前往台北市立萬芳醫院（以下
    簡稱萬芳醫院）「職業醫學科」就診，經醫師以X光、肌電
    圖及神經傳導檢查結果，醫師見解略以：1.類風濕性關節炎
    （RA）有可能引發腕隧道症候群，但再審原告從X光上來看
    ，並無（RA）之變化。2.從萬芳醫院之神經生理檢查檢視，
    再審原告仍有「輕微之腕隧道症候群」。此亦有萬芳醫院病
    歷影本4紙附卷可憑。準此，再審原告以其發現未經斟酌之
    證物，及原判決就足以影響判決之重要證物漏未斟酌為由，
    提起本件再審之訴，應為有理由。
四、再審被告答辯意旨略謂：
  (一)按「有左列各款情形之一者，得以再審之訴對於確定終局判
    決聲明不服。．．．：一四、原判決就足以影響於判決之重
    要證物漏未斟酌者。」，行政訴訟法第273條第1項第14款定
    有明文。所稱足以影響於判決之重要證物漏未斟酌，係指於
    鈞院言詞辯論終結前，已存在並已為證據聲明之證據，而鈞
    院並未認為不必要而仍忽略證據聲明未為調查，或已為調查
    而未就其調查之結果予以判斷者而言；若已在前判決理由中
    說明其為不必要之證據，或說明就調查之結果並不能為有利
    原告之事實判斷，則為已加斟酌，不得作為再審之理由。至
    法院之判決如有誤寫、誤算或其他類此之顯然錯誤者，而未
    影響判決意旨與訴訟事件之內容，與足以影響於判決之重要
    證物漏未斟酌之情形迥然不同，即難以據此謂已符合前揭規
    定再審之理由。
  (二)本件再審原告以其罹患「右腕腕隧道症候群」，於93年4月
    29日（被告收文日）申請91年12月11日至93年4月10日期間
    職業病傷病給付，並檢送台大醫院於93年4月10日出具之勞
    工保險傷病診斷書為證，經再審被告調取再審原告於台大醫
    院就診之病歷，連同前開資料送請再審被告特約專科醫師審
    查結果，核定所請不予給付。茲再審原告以其未在永和醫院
    就診，也未有以殘廢診斷書請領殘廢給付，再審被告以之為
    審核之依據，自屬無據；且台大醫院均認再審原告長期從事
    裁剪、打版工作，經神經傳導試驗患有雙手腕隧道症候群，
    原確定判決對此重要證物漏未斟酌云云，提起本件再審之訴
    。惟查再審被告係以據台大醫院於93年4月10日出具之勞工
    保險傷病診斷書及就診病歷資料，送請再審被告特約專科醫
    師審查意見憑核，並無以永和醫院就診及出具之殘廢診斷書
    為否准之依據。原確定判決業已就本件兩造當事人所提出之
    證據斟酌，並無漏未斟酌之情形。原確定判決理由乙、參、
    二、（四）固載有「．．．經被告將原告永和醫院91年6月5
    日出具之殘廢診斷書及相關病歷資料，送請該局特約專科醫
    師審查簽示意見結果認為：『92年11月15日除了右手痛麻外
    ，尚有左肩痛；93年6月21日及6月30日診斷兩側腕關節炎。
    從丁女士的症狀及病歷可知，除了腕隧道症候群，尚有某種
    關節炎，可能是類風濕性關節炎，類風濕性關節炎也會合併
    腕隧道症候群，因此此案不應再給付。』．．．」等語，然
    其中「永和醫院91年6月5日出具之殘廢診斷書及相關病歷資
    料」之語，應係「國立臺灣大學醫學院附設醫院93年4月10
    日出具之勞工保險傷病診斷書及相關病歷資料」之誤，此誤
    寫並未影響判決意旨與訴訟事件之內容，依前揭說明，再審
    原告據此提起本件再審之訴於法不合，應予駁回。
    理  由
一、本件起訴時再審被告之代表人為廖碧英，嗣於本件訴訟程序
    進行中變更為乙○○，茲由其聲明承受訴訟，核無不合，應
    予准許，合先敘明。
二、按「有左列各款情形之一者，得以再審之訴對於確定終局判
    決聲明不服。但當事人已依上訴主張其事由或知其事由而不
    為主張者，不在此限：．．．十三、當事人發見未經斟酌之
    證物或得使用該證物者。但以如經斟酌可受較有利益之裁判
    者為限。十四、原判決就足以影響於判決之重要證物漏未斟
    酌者。」，行政訴訟法第273條第1項第13款、第14款分別定
    有明文。次按「對於最高行政法院之判決，本於第273條第1
    項第9款至第14款事由聲明不服者，雖有前二項之情形，仍
    專屬原高等行政法院管轄。」，為行政訴訟法第275條第3項
    所明定。又按行政訴訟法第273條第1項第13款所謂當事人發
    現未經斟酌之重要證物者，係指該證物在前訴訟程序時業已
    存在，而為當事人所不知或不能使用，今始知悉或得予利用
    者而言，且以如經斟酌可受較有利益之裁判者為限，始得據
    以提起再審之訴；亦分別經行政法院62年判字第610號、60
    年裁字第87號、69年判字第736號著有判例。再按行政訴訟
    法第273條第1項第14款所謂「原判決就足以影響於判決之重
    要證物漏未斟酌者」，係指足以影響於判決之重要證物漏未
    斟酌而言，且須以經斟酌可受較有利益之裁判者為限，如該
    證物業經原判決斟酌，自無漏未斟酌之情事，縱未經採納，
    核屬證據取捨問題，亦不得據為再審之理由。另再審之訴顯
    無再審理由者，得不經言詞辯論，以判決駁回之，行政訴訟
    法第278條第2項規定甚明。
三、本件再審原告因勞保事件，不服本院95年度簡字第264號判
    決及最高行政法院96年度裁字第2424號裁定，主張原判決有
    行政訴訟法第273條第1項第13款、第14款之再審事由，提起
    再審之訴。經查本件再審原告主張再審事由行政訴訟法第
    273條第1項第13款、第14款者均係指再審原告在原審所提台
    大醫院分別於93年8月7日、95年3月23日所出具之診斷證明
    書及萬芳醫院神經科神經生理檢查室報告單、神經傳導及肌
    電圖報告單、復健科神經傳導及肌電圖檢查報告、放射診斷
    科一般攝影檢查報告等影本（詳如再審原告97年7月23日補
    充理由狀附件所示）；再審原告則以本件職業病傷病給付之
    期間係自91年12月11日至93年4月10日，上開診斷證明書、
    檢驗報告等日期均在系爭請領給付期間之後，與本件無關等
    語資為答辯。經查：
  (一)按證據之取捨與當事人所希冀者不同，致其事實之認定亦異
    於該當事人之主張者，不得謂為原判決有違背法令之情形。
    本件再審原告於94年7月8日（本院總收文日戳）起訴時，固
    未提出台大醫院於93年8月7日、95年3月23日所出具之診斷
    證明書證物，惟業據提出原證1為台大醫院相關病歷影本、
    原證2為91年4月20日台大醫院骨科部施國正醫師診療原告之
    病歷記載影本、原證3為93年4月10日台大醫院骨科部施國正
    醫師診療原告之病歷記載影本、原證4為台大醫院93年4月10
    日勞工保險傷病診斷書影本，並資為主張，此觀起訴狀及所
    附原證1至原證4證物即明。經查再審原告係於94年7月8日始
    提起本件訴訟，對台大醫院於93年8月7日所出具之診斷證明
    書自難諉為不知其存在，現始發現之重要證物或得使用之證
    物，與現行行政訴訟法第273條第1項第13款之再審原因尚屬
    有間，徵諸首開判例意旨，殊難執為再審事由而得提起再審
    之訴。又台大醫院於95年3月23日所出具之診斷證明書，業
    經再審原告指稱原審判決違法而於向最高行政法院提起上訴
    時，在96年1月5日（本院收到時間收狀章）行政上訴理由狀
    中提出（上證一）並資為主張，且經最高行政法院以96年度
    裁字第2424號裁定敘明再審原告上訴意旨之不可採，即「．
    ．．上訴意旨再行爭執，核係對於原審取捨証據、認定事實
    之職權行使加以指摘，均無涉及法律見解具有原則性，而須
    由本院加以闡釋之必要，．．．」等情甚明在案，有行政上
    訴理由狀及證物影本附於最高行政法院96年度簡上字第72號
    卷宗可稽，復有上開確定裁判各1份在卷足參。是再審原告
    對於業經裁判之事由再予爭執核屬法律上見解之歧異，自非
    漏未斟酌，亦與行政訴訟法第273條第1項第13款當事人發見
    未經斟酌之證物或得使用該證物者之情形無涉，再審原告猶
    執該件前程序所為主張並為原裁判所不採之事由，謂原判決
    有當事人發見未經斟酌之重要證物之再審原因，委無可採。
  (二)又再審原告主張再審事由行政訴訟法第273條第1項第14款部
    分，經查本件再審原告主張之台大醫院分別於93年8月7日、
    95年3月23日所出具之診斷證明書證物，其中台大醫院93年8
    月7日之診斷證明書部分既未經再審原告於前程序提出，已
    如前述，自無行政訴訟法第273條第1項第14款所謂漏未斟酌
    證物之問題；而台大醫院於95年3月23日所出具之診斷證明
    書部分，因再審原告不服本院95年度簡字第264號判決，於
    向最高行政法院提起上訴時業就該部分加以主張，此觀其於
    96年1月5日（本院收到時間收狀章）所提行政上訴理由狀及
    所附證物（上證一）影印即明，是再審原告於前程序所提出
    該部分之主張及證據，業經最高行政法院審酌後未予採認，
    並經最高行政法院於96年度裁字第2424號裁定理由欄就上訴
    意旨部分加予說明，即「．．．上訴意旨再行爭執，核係對
    於原審取捨証據、認定事實之職權行使加以指摘，均無涉及
    法律見解具有原則性，而須由本院加以闡釋之必要，．．．
    」等字樣，自非漏未斟酌，與行政訴訟法第273條第1項第14
    款原判決就足以影響於判決之重要證物漏未斟酌者之情形無
    涉，再審原告猶執該件前程序所為主張並為最高行政法院裁
    定所不採之事由，謂原判決顯有漏未斟酌足以影響於裁判之
    重要證物之再審原因，要無足取。至再審原告所提萬芳醫院
    神經科神經生理檢查室報告單、萬芳醫院神經科神經生理檢
    查室報告單、神經傳導及肌電圖報告單、復健科神經傳導及
    肌電圖檢查報告、放射診斷科一般攝影檢查報告等影本證物
    部分，經查渠等檢查或檢驗日期分別為97年6月13日、97年6
    月20日、97年7月4日不等，均係在原審95年11月27日判決及
    最高行政法院96年10月25日裁定之後，與行政訴訟法第273
    條第1項第13款、第14款再審事由之要件不合，自不得資為
    本件之再審事由，附此陳明。
  從而本件依再審原告起訴之事實，原判決並無再審原告所主張
  得提起再審之訴之事由，再審原告提起再審之訴，顯無理由，
  爰不經言詞辯論逕以判決駁回之。至兩造其餘之陳述及主張，
  於判決結果無影響，爰不予一一論究、審酌，併此述明。
據上論結，本件再審原告之訴顯無理由，依行政訴訟法第236條
、第278條第2項、第98條第1項前段，判決如主文。
中    華    民    國    97    年     9    月   30     日
                    臺北高等行政法院第五庭
                                    法  官  林  育  如
上為正本係照原本作成。
本件以訴訟事件所涉及之法律見解具有原則性者為限，始得於本
判決送達後20日內向本院提出上訴狀並表明上訴理由，如已於本
判決宣示後送達前提起上訴者，應於判決送達後20日內補具上訴
理由（均按他造人數附繕本），且經最高行政法院許可後方得上
訴。
中    華    民    國    97    年     9    月   30     日
                                    書記官  蘇  亞  珍


司法院資訊處製作；財團法人民間司法改革基金會備份。
